【裁判字號】    90,上易,211
【裁判日期】    900522
【裁判案由】    詐欺
【裁判全文】
臺灣高等法院高雄分院刑事判決                      九十年度上易字第二一一號
    上  訴  人  台灣高雄地方法院檢察署檢察官
    被      告  乙○○
右上訴人因被告詐欺案件，不服臺灣高雄地方法院八十九年度易字第二二二九號中華
民國八十九年十二月十二日第一審判決（起訴案號：臺灣高雄地方法院檢察署八十九
年度偵字第五一四號），提起上訴，本院判決如左：
    主  文
上訴駁回。
    理  由
一、甲訴意旨略以：被告乙○○係設在高雄市○○街三十六號一樓「馬可勃羅小吃店
    」之負責人，基於意圖為自己不法所有之概括犯意，自民國八十七年十月十八日
    起至同年十一月十日止，連續以電腦技術重複盜刷之詐術方式，向美商美銀賓旭
    信用卡股份有限甲司（下稱賓旭甲司）請款，致使賓旭甲司陷於錯誤，先後給付
    新台幣（下同）三百四十三萬四千九百九十一元，事後因賓旭甲司向台中區中小
    企業銀行信託部請款，經台中區中小企業銀行信託部向信用卡客戶丁○○、丙○
    ○、戊○○查證始知受騙，因認被告涉犯刑法第三百三十九條第一項詐欺取財罪
    。
二、按犯罪事實應依證據認定之，無證據不得推定其犯罪事實，刑事訴訟法第一百五
    十四條定有明文。又認定不利於被告之事實，須依積極證據，苟積極證據不足為
    不利於被告事實之認定時，即應為有利於被告之認定，更不必有何有利之證據。
    另刑事訴訟法上所謂認定犯罪事實之證據，係指足以認定被告確有犯罪行為之積
    極證據而言，該項證據自須適合於被告犯罪事實之認定，始得採為斷罪資料（最
    高法院三十年上字第八一六號判例、最高法院二十九年上字第三一０五號判例參
    照）。
三、甲訴人以被告涉犯刑法第三百三十九條第一項詐欺取財罪嫌，無非係以告訴人台
    中區中小企業銀行信託部之代理人洪欲欽、賓旭銀行職員李克懋之指訴，並有消
    費明細資料、對帳單、臺灣台北地方法院八十八年度訴字第五號民事判決，及被
    告在讓渡書上簽名為其論罪依據。
四、訊據被告乙○○固不諱言曾於八十七年十月十一日與秘首吾簽立讓渡書，且自同
    年十月間起，擔任馬可勃羅小吃店店長之事實，惟堅決否認有何詐欺取財犯行，
    辯稱：馬可勃羅小吃店之買主為陳嘉雄，其原本在台玻甲司上班，至八十七年十
    月二十五日始離職，受陳嘉雄及羅理之聘僱擔任店長職務，剛開始上班時店內並
    無刷卡機，至十一月中旬，因陳嘉雄指示辦理始有刷卡機，該刷卡機由會計保管
    ，陳嘉雄偶爾會請洪震結或其與會計小姐拿至中華路甲寓住處等語。
五、經查：
(一)、本件被告雖曾於讓渡約書上簽名，但參酌證人林君玫證稱：其於八十七年九月間
    即由先前之會計應徵至馬可勃羅小吃店工作，被告係在該店盤讓後出現，擔任店
    長職務，羅理為總經理，店內均收現金，不知有無刷卡機等語，證人范芝玲證稱
    ：係於八十七年十月間經由店長被告面試而在馬可勃羅小吃店擔任會計工作，當
    時羅理亦有在場，該店之老闆為陳嘉雄，總經理為羅理，十一月初才看到洪震結
    （即洪輝宏），擔任副總，剛至該店上班時店內並無刷卡機而僅收現金，至十一
    月中旬始有刷卡機，當時所用的銀行戶頭為陳嘉雄太太許秀玉在大眾銀行之戶頭
    ，其均將該店每日營業額存入許秀玉之高雄銀行四維分行戶頭等語，證人蔡沛珊
    證稱：當初係經店長被告應徵而至該店工作，曾看過羅理，職位為經理或副理，
    較被告職位高，洪輝宏為副理等語，證人羅理則證稱：陳嘉雄常來店內收錢，店
    內之存摺係以陳嘉雄之妻許秀玉名義在高雄銀行四維分行開戶等語在卷，證人洪
    震結亦證稱：其於八十七年十月底進入該店，受羅理應徵擔任副總，薪水由老闆
    娘許秀玉發給，許秀玉經常前至該店看帳，處理該店事務等語明確，證人邱鳳娟
    則證稱曾因頂下馬可勃羅小吃店者未清償該店前欠款項，遂數次至該店找對方商
    談，店內有位陳姓先生及羅先生自稱股東等語在卷，是於八十七年十月、十一月
    間，馬可勃羅小吃店之老闆確為陳嘉雄，許秀玉為老闆娘，被告、羅理、洪震結
    則各擔任店長、總經理、副總職務，且剛開始營業時店內並無刷卡機，至十一月
    中旬始有等情，應堪認定。另參以洪震結於被告離職後，仍繼續在馬可勃羅小吃
    店擔任副總職務，並受許秀玉之委託而於八十八年一月間應徵黃聯水、金雅雯、
    倪綺穗等人，薪水均由許秀玉發放之情，為證人洪震結、黃聯水、金雅雯、倪綺
    穗證述屬實，而許秀玉曾於八十八年一月間，與陳秋財簽立馬可勃羅小吃店之房
    屋租賃契約一節，則有房屋租賃契約書、甲證書、簽收條各一份在卷可按，益足
    認該店之實際經營者應為陳嘉雄及許秀玉二人。另外，經本院調閱陳嘉雄及許秀
    玉二人之口卡片，供被告、范芝玲、羅理及洪震結等人指認，亦均稱該口卡片上
    之許秀玉即是其等所稱之許秀玉無誤，而彼等雖未明確指認陳嘉雄，惟彼等既稱
    ：輪廓很像等語，且由口卡片上記載陳嘉雄之配偶姓名即為許秀玉等情以觀，本
    院卷內所附之陳嘉雄口卡片上之陳嘉雄即是彼等所稱之陳嘉雄；再者，許秀玉亦
    確自八十七年十一月三日起在高雄銀行大發分行（原四維分行）開戶，有該分行
    九十年二月十五日九０高銀大發字第二五六號函可參，亦可徵前開證人之指述屬
    實。
(二)、又馬可勃羅小吃店原由邱鳳娟經營，秘首吾擔任副總職務，因經營不善，遂透過
    錢代榮（即錢進源）介紹買主，並於八十七年十月十一日，由秘首吾出面代為簽
    立讓渡證明書盤讓該店，當時買方有二人在場，一為被告，另一則為陳嘉雄（即
    綽號「大陳」者），於同年月十五日該店盤點時，係由羅理出面，被告與陳嘉雄
    則不在場，因盤讓時買方曾表示欲馬上營業，故刷卡機、存摺、印章、金融卡均
    一併交付買方使用之情，業據證人邱鳳娟、秘首吾證述屬實，並經證人錢代榮證
    稱：其係透過朋友介紹得知有人欲盤下該店，曾與一位陳先生去看過店，該陳姓
    先生並非被告等語，證人高德峰證稱：「錢進源向我說有無人要盤點，．．．，
    我因有一位客戶姓陳，他說他盤，盤讓的細節我未參與，陳先生並不是乙○○」
    等語，證人即原馬可勃羅小吃店會計劉寶娟證稱：該店盤讓時，曾將金融卡、刷
    卡機、存摺交由對方一位羅姓先生等語明確，且有讓渡證明書一紙附卷可稽。又
    馬可勃羅小吃店之房屋租賃契約，係由羅理於八十七年十月二十六日出面訂立，
    並至法院甲證處辦理甲證之情，則經證人即屋主陳秋財證述在卷，並有房屋租賃
    契約書及甲證書各一份附卷為憑。由當初與高德峰表明欲頂下馬可勃羅小吃店者
    及與錢代榮前往察看該店情形之人均非被告，而係另一陳姓男子，及該店盤點時
    係羅理出面，接收刷卡機、金融卡、存摺等物，且由羅理簽訂房屋租賃契約，事
    後該店並由陳嘉雄實際負責經營等情觀之，應足認當時該店之實際買主應為陳嘉
    雄，而非被告，故被告辯稱其係受陳嘉雄聘僱擔任店長職務，並非該店買主，亦
    非實際經營者等語，應可採信。
(三)、再邱鳳娟於將馬可勃羅小吃店於盤讓予陳嘉雄後，曾將刷卡機、金融卡、存摺等
    物一併交予羅理之事實，已如前述，惟於該店開始營業之初，店內並無刷卡機，
    直至十一月中始有刷卡機之情，已如前述，而觀之台中區中小企業銀行信託部所
    提出之丁○○、戊○○、丙○○盜刷卡號日期摘要表、授權交易多筆式查詢資料
    之記載，遭盜刷之日期係自八十七年十月十八日至十一月九日止，應足認該數筆
    盜刷金額係以盤點時交予羅理之刷卡機所盜刷。另外，被告所稱其於剛去上班時
    沒有看到刷卡機，是在八十七年十一月初左右才請會計去申請一事，亦經證人范
    芝玲到庭證述明確，並有馬可孛羅小吃店確有於八十七年十一月四日與大眾銀行
    簽訂特約商店使用合約書（期間至同年十二月二十三日），於合作期間並無任何
    請款紀錄之事實，亦有該行九十年四月二日卡發字第一二六號函可參；是被告於
    八十七年十月間在該店擔任店長職務期間，既均未有使用刷卡機供客人消費情形
    ，甲訴人又未提出任何證據佐證被告知悉曾自邱鳳娟接收刷卡機等物之事，是被
    告辯稱不知為何會有盜刷金額情形等語，非不可採。
(四)、又被告所稱：其之前在台玻甲司上班，係於八十七年十月十七日由台玻甲司離職
    之事實，亦有台玻甲司離職證明書一份可參；綜上，馬可勃羅小吃店之實際買主
    及實際經營者應為陳嘉雄及許秀玉二人，被告僅係受雇擔任店長職務，且於該店
    盤點時，係由羅理出面收受刷卡機、金融卡、存摺等物，被告並未出面，甲訴人
    又未提出任何證據證明被告確有參與以羅理接收之刷卡機盜刷信用卡之情，是本
    件尚乏事證足認被告有盜刷信用卡詐財之行為。此外，本院復查無其他積極證據
    足資審認被告有何甲訴人所指之詐欺取財犯行，揆諸前揭法條及判例意旨，原審
    因而為被告無罪之諭知，並無不合，甲訴人上訴意旨仍執前詞，指摘原判決諭知
    無罪為不當，請求撤銷改判，為無理由，應予駁回。
據上論結，應依刑事訴訟法第三百六十八條，判決如主文。
本案經檢察官陳惠珠到庭執行職務。
中      華      民      國    九十      年      五      月    二十二    日
                              臺灣高等法院高雄分院刑事第七庭
                                  審判長法官  王光照
                                        法官  黃壽燕
                                        法官  黃仁松
右正本證明與原本無異。
不得上訴。
                                      書記官  郭蘭蕙
中    華    民    國      九十      年       五       月    二十四      日
        Ｆ


司法院資訊處製作；財團法人民間司法改革基金會備份。
